【裁判字號】    99,上更(一),68
【裁判日期】    990713
【裁判案由】    毒品危害防制條例
【裁判全文】
臺灣高等法院臺南分院刑事判決      99年度上更(一)字第68號
上  訴  人  臺灣臺南地方法院檢察署檢察官
被      告  甲○○
選任辯護人  彭大勇律師
            林士龍律師
上列上訴人因被告違反毒品危害防制條例等案件，不服臺灣臺南
地方法院97年度訴字第1903號中華民國98年6月24日第一審判決
（起訴案號：臺灣臺南地方法院檢察署96年度偵字第11977、96
年度偵字第12015號、96年度毒偵字第2570號），提起上訴，判
決後，經最高法院發回更審，本院判決如下：
    主  文
原判決關於販賣第二級毒品及定執行刑部分均撤銷。
甲○○販賣第二級毒品，累犯，處有期徒刑柒年陸月，扣案之甲
基安非他命肆包（驗後合計共重貳點貳玖壹公克）均沒收銷燬，
扣案之裝盛甲基安非他命之塑膠袋肆個及標籤拾貳張、夾鍊袋壹
包（內有肆拾貳個小袋）均沒收，未扣案之販賣毒品所得新台幣
壹萬參仟元沒收，如全部或一部不能沒收時，以其財產抵償之。
其餘上訴駁回（即轉讓第一級毒品部分）。
甲○○前揭第二項撤銷改判所處之刑與第三項上訴駁回所處之刑
，應執行有期徒捌年拾月，扣案之甲基安非他命肆包（驗後合計
共重貳點貳玖壹公克）均沒收銷燬，扣案之裝盛甲基安非他命之
塑膠袋肆個及標籤拾貳張、夾鍊袋壹包（內有肆拾貳個小袋）均
沒收，未扣案之販賣毒品所得新台幣壹萬參仟元沒收，如全部或
一部不能沒收時，以其財產抵償之。
    事  實
一、甲○○前因施用毒品案件，經臺灣臺南地方法院於民國92年
    10月9日以92年度訴字第821號判決判處有期徒刑一年確定，
    於94年1月12日假釋出監，復於94年5月4日縮刑期滿執行完
    畢。詎其猶不知悔改，而為下列犯行：
  (一)甲○○意圖營利，基於販賣第二級毒品甲基安非他命以牟利
    之犯意，於96年6月14日中午12時7分43秒，由洪瑞家以0000
    000000號行動電話撥打甲○○所持用之0000000000號行動電
    話，而約定購買第二級毒品甲基安非他命事宜，甲○○旋於
    通話之後若干時間依約前往永康市大灣地區某豆花店門口（
    起訴書誤載為台南市○○○街與慶平路口，下稱永康大灣豆
    花店）販賣並交付重量五分之甲基安非他命予洪瑞家，並收
    取洪瑞家所交付之新臺幣（下同）一萬三千元價金。
  (二)甲○○另基於轉讓第一級毒品海洛因之犯意，於96年6月14
    日下午5時9分39秒，由王黌鈞以0000000000號之行動電話撥
    打甲○○所持用之0000000000號行動電話，向甲○○表達打
    算購買一千元之海洛英，惟因甲○○當時身上並無達一千元
    量之海洛因，惟其仍與王黌鈞於同日下午5時10餘分許相約
    在臺南縣永康市郵局前見面，無償轉讓約僅可供施用一次之
    海洛因一小包予王黌鈞。
二、嗣警據報於96年8月3日持搜索票至臺南縣永康市○○街326
    號6樓之3進行搜索，扣得與販賣甲基安非他命有關之第二級
    毒品甲基安非他命四包（含塑膠袋四個及標籤十二張，驗後
    合計重2.291公克）、夾鏈袋一包（內有四十二個小袋），
    及與轉讓海洛因、販賣甲基安非他命無關之扣得行動電話六
    支、第一級毒品海洛因五包（原含袋重共43.1公克）、第二
    級毒品大麻一包（原含袋重0.4公克）、注射針筒一支（內
    含海洛因殘渣）、橡膠皮帶二個、混裝物、殘渣袋一個、糖
    粉一包、空鐵盒一個、注射針筒一盒；另查獲甲基安非他命
    吸食器一組、玻璃球四個，及查扣制式子彈四顆、具殺傷力
    之非制式子彈一顆及不具殺傷力之非制式子彈十一顆（甲○
    ○所犯施用第一級毒品、施用第二級毒品、持有第二級毒品
    大麻、寄藏子彈部分，均經最高法院駁回其上訴而確定）。
三、案經臺南縣警察局移請臺灣臺南地方法院檢察署檢察官偵查
    起訴。
    理  由
甲、關於證據能力之說明：
一、證人洪瑞家、王黌鈞於司法警察詢問時所為之陳述，係屬被
    告以外之人於審判外之言詞陳述，既經被告、辯護人方面明
    示不同意採為證據之意思（見本院卷第62頁背面），依刑事
    訴訟法第159條第1項之規定，應認為不具證據能力。
二、被告於96年6月14日下午5時9分39秒以0000000000號行動電
    話與證人王黌鈞持用之0000000000號之行動電話；暨於同年
    中午12時7分43秒，由被告以0000000000號行動電話與洪瑞
    家持用之0000000000號行動電話通話之監聽譯文，既經負責
    轉譯為文字之司法警察即台南縣警察局刑事警察大隊偵查佐
    廖廷庸依刑事訴訟法第39條之規定記載製作日期、所屬機關
    並簽名其上（見本院卷第52-53頁），且被告及選任辯護人
    亦不爭執經補正製作日期、所屬機關及簽名等記載之譯文之
    證據能力（見本院卷第63頁）。上開譯文內容，復經本院審
    理時播放勘驗後確認與實際錄音內容相符（見本院卷第84-8
    5頁背面），應認為具有證據能力。
三、上述經排除之證據以外之供述證據，既經被告及辯護人方面
    表示同意採為證據（見本卷第63頁），且無事實顯示係公務
    員因違法蒐證所取得之證據，本院審酌該等供述證據作成時
    之情況，亦認為適於作為證據，依刑事訴訟法第159條之5第
    1項規定，應認為均有證據能力。
乙、販賣第二級毒品部分（即撤銷改判部分）：
一、按安非他命係屬毒品危害防制條例第2條第2項第2款所列之
    第二級毒品，甲基安非他命則屬同條項款附表（即其附表二
    編號89）所載之相類製品，依行政院衛生署管制藥品管理局
    （下稱藥品管理局）之相關函釋，二者雖多為硫酸鹽或鹽酸
    鹽，可溶於水，為白色、略帶苦味之結晶，但使用劑量及致
    死劑量，仍屬有別，且目前國內發現者似都為甲基安非他命
    之鹽酸鹽（參見司法院編印之「法官辦理刑事案件參考手冊
    (一)」第282、292、293頁），可見安非他命與甲基安非他命
    ，係毒性有差別之第二級毒品。本件被告於96年8月3日經警
    據報持搜索票至永康市○○街326號6樓之3搜索後所扣得之
    四包白色晶體經送藥品管理局檢驗後，均檢出「Methamphet
    amine」（即甲基安非他命）成分，有該局97年11月28日管
    檢字第0970011854號鑑定書在卷可稽（見原審卷第27、29頁
    ）。故本件被告可能持以販賣安非他命類毒品，應係「甲基
    安非他命」而非「安非他命」，故以下相關論述均稱涉案之
    毒品為甲基安非他命。但引據證人或被告之供述時，則仍依
    其等所陳，稱之為安非他命，合先敘明。
二、訊之被告甲○○固供承於96年6月14日中午12時7分43秒，以
    其持用之0000000000號行動電話與洪瑞家持用之0000000000
    號行動電話通話後，二人相約於永康大灣豆花店會面，被告
    交付重量五分之甲基安非他命予洪瑞家，並收取洪瑞家所交
    付一萬三千元現金等節，然矢口否認販賣甲基安非他命予洪
    瑞家之事實，並以：伊係與洪瑞家合資購買安非他命，而非
    販賣云云置辯。辯護意旨則以：依證人洪瑞家及陳啟明於原
    審所證過程，已足確認系爭甲基安非他命與現金相互交付之
    過程，乃被告受洪瑞家託負與之合資購買毒品，至於被告與
    洪瑞家對話之監聽內容，亦僅能證明洪瑞家要向被告拿甲基
    安非他命五分之事實，未能判斷拿取毒品之原因，究係販賣
    或合資購買，依罪疑唯輕之原則，應為有利於被告而認定被
    告成立幫用施用第二級毒品罪等語，資為抗辯。
三、經查：
  (一)證人洪瑞家於偵查中證述：伊共向綽號「阿喜」之被告買一
    次第一級毒品、一次第二級毒品。第二級毒品買四兩共二十
    餘萬元。第二天第一級毒品買五分（半錢）花一萬三千元。
    都在今年（96年）六月中旬。聯絡當天就交貨。伊以被告電
    話與之聯絡，伊的手機門號為0000000000號，打給被告使用
    之0000000000號。伊與被告在永康市○○路一家豆花店門口
    交易一級毒品，二級毒品在台南市○○○街與慶平路口的一
    棟大樓七樓，該處為伊朋友阿泰的住處，伊在該處施用過第
    二級毒品等語（見偵一卷第182-183頁）。依證人洪瑞家偵
    查中所證，其與被告從未有「合資購買毒品」之情形。
  (二)被告自始即供述：伊與洪瑞家二人在96年6月14日中午12時
    7分43秒以行動電話聯絡之後，相約在永康大灣豆花店見面
    時，伊所交付予洪瑞家之毒品係安非他命，而非海洛因（見
    原審卷第156頁、本院上訴卷第71頁、本院卷第60頁背面及
    98頁背面-99頁正面）。證人洪瑞家嗣於本院前審審理時，
    亦證述係當日交付被告一萬三千元之後，收受被告所交付之
    毒品，應係安非他命無誤（見本院上訴卷第133頁背面至134
    頁）。核與證人即當時陪同洪瑞家前往永康大灣豆花店之友
    人陳啟明於原審所證：當天洪瑞家將被告所交付之部分毒品
    拿到其住處與伊一起吸食，伊始知被告交付之毒品為安非他
    命等語相符（見原審卷第147頁）。故當日被告在永康大灣
    豆花店收受洪瑞家一萬三千元之後，交付予洪瑞家之毒品確
    係甲基安非他命無訛。證人洪瑞家於偵查中證述在永康大灣
    豆花店交易之毒品為海洛因，諒係混淆誤記。基上說明，可
    認證人洪瑞家於偵查中係證述「洪瑞家與被告於96年6月14
    日中午12時7分43秒以行動電話聯絡之後，相約在永康大灣
    豆花店見面時，由洪瑞家以一萬三千元向被告買受重量五分
    之甲基安非他命」之事實。
  (三)被告雖以「與洪瑞家合資購買」乙節置辯。證人洪瑞家於原
    審及本院前審雖亦證述：被告收錢後，並未立即交付毒品，
    而是致電某人未久，即見他人開車前來，被告上車後返回永
    康大灣豆花店，始交付毒品等語（見原審卷第85頁、本院前
    審第133背面）；證人陳啟明固亦證述：洪瑞家交付被告約
    一萬元，被告亦相對取出一萬元同放桌上，被告即致電他人
    ，之後約有人開車過來，被告就走過去站在車門邊，旋即拿
    了一包類似菸之物品等語（見原審卷第146頁背面-147頁）
    。似均證述被告並非以「自己的甲基安非他命販賣予洪瑞家
    」之事實。然查被告與證人洪瑞家係於96年6月14日中午12
    時7分43秒，因互以0000000000號行動電話（被告持用門號
    ）及0000000000號行動電話（洪瑞家持用門號）通話後，始
    相約在永康大灣豆花店會面，是為被告及證人洪瑞家所一致
    供明之事實（見本院卷第60頁背面、偵一卷第183頁）。而
    該次電話通訊情形，經本院播放勘驗監聽錄音內容為（本院
    勘驗過程之審判筆錄附於本院卷第84頁背面-85頁，通訊監
    察書附於原審卷第53-55頁）：
      被  告：喂
      洪瑞家：喂鬥陣的喔
      被  告：嗯
      洪瑞家：不好意思，昨晚手機沒電及處理內部一些問題，
              你在哪一方面？
      被  告：在我們草地
      洪瑞家：在草地喔，等一下我們女人拿一個半的
      被  告：嗯
      洪瑞家：五分
      被  告：喔，你那些要給我嗎？
      洪瑞家：我那些我晚點再給你，我昨天才出一個
      被  告：你頭家那些......
      洪瑞家：我有跟他說了那些晚上我做一次給你
      被  告：我覺得你頭家....
      洪瑞家：我跟你說....家家有本難念的經，他這樣做就不
              對了
      被  告：幹你娘，他這樣真的是....你娘..
      洪瑞家：他是叫我順便出給你
      被  告：....幹你娘
      洪瑞家：感覺整個都不好了喔。
      被  告：當作你爸三小
      洪瑞家：沒啦...你別亂想...
      被  告：你等你女朋友來喔？
      洪瑞家：對
      被  告：好啦
      洪瑞家：我等一下叫她載我，我再過去找你
      被  告：你給她載喔
      洪瑞家：昨天店裡小妹被我念二句不爽，就把我車開走了
              ，我東西都放車上，她把車開到大灣那邊，放我
              鬥陣的那裡，鬥陣的說再牽回來給我....
      被  告：你的東西呢？
      洪瑞家：她有拿一點去用，有留一些給我，軟的不見了，
              硬的他說拿半半。
      被  告：軟的沒看見？
      洪瑞家：嘿阿
      被  告：阿不然是去哪了？
      洪瑞家：她拿去吃了
      被  告：軟的沒看到？
      洪瑞家：軟的沒看到，硬的....
      被  告：你說你放車上，他說他沒看見？
      洪瑞家：對啦，她說她有拿一個半半
      被  告：七辣（台語）？
      洪瑞家：不是啦，「男?」啦。
      被  告：那「女生」呢？
      洪瑞家：「女的」剩差不多......反正出現的時候他就知
              道。等一下我打給我女，叫她過來載過去那裡。
      被  告：好。
      洪瑞家：好。
    依上通話內容，僅呈現證人洪瑞家向被告表達「男生」（甲
    基安非他命）要拿「五分（半半）」及被告應允所請之過程
    ，雙方並未提及任何與「合資購買毒品」有關之話語。被告
    亦供承證人洪瑞家當時向伊表示需要安非他命之時，並未詢
    問被告是否要亦打算購買等語（見本院卷第60頁背面），此
    等對話過程，顯然無從達成「合資購買」之協議。參以證人
    於原審復證述其與告交情普通，且於上述通話時僅認識半年
    左右乙節以觀（見原審卷第93-94頁），被告與洪瑞家當無
    未為任何合資購買之意向表達，即能達成合資購買毒品之默
    契。故依此不可變之錄音證據，殊難採信被告所辯合資購買
    之事實，應認證人洪瑞家於偵查所證向被告購買甲基安非他
    乙節與事實相符。
  (四)證人洪瑞家雖於原審另證述：「（他賺取多少？）應該沒有
    ，因為他開出來的價格比市面低。（他是否有因此賺錢？）
    應該沒有，但是我無法確定」等語（見原審卷第85頁），似
    指稱被告並未於販賣過程中賺取差價。然而證人洪瑞家於證
    述此節時，亦陳稱「無法確定」被告有無賺取差額如前。況
    甲基安非他命分係毒品危害防制條例第2條第2項第2款所定
    之第二級毒品，物稀價昂，其持有販賣者，政府查緝甚嚴，
    苟非有利可圖，當不願甘冒法律制裁之風險，而予販賣。又
    販賣毒品乃違法行為，非可公然為之，亦無公定價格，容易
    分裝並增減份量，而每次買賣之價量，輒因買賣雙方關係之
    深淺、資力、需求量及對行情之認知、來源是否充裕、查緝
    是否嚴緊、購買者被查獲時供出購買對象之風險評估等因素
    ，而異其標準，非可一概而論，販賣之人從價差或量差中牟
    利之方式雖異，其意圖營利之販賣行為則同一。職是之故，
    即使未經查得實際販賣之利得，但除非別有事證，足認係按
    同一價量委買或轉售，確未牟利外，尚難執此遽認非法販賣
    之證據有所未足，而諉無營利之意思，或阻卻販賣犯行之追
    訴（最高法院87年度台上字第3164號判決參照），是證人洪
    瑞家此部分之證詞，不能據為有利於被告之認定。
  (五)證人陳啟明雖於原審另證述：「事情我不太清楚，但是我看
    到的是他去之後，洪瑞家有問他（即被告），意思是說要拿
    東西，洪瑞家問他有無要拿，被告也說有，後來洪瑞家拿差
    不多一萬元給他，被告也拿差不多一萬元，放在桌上，用手
    機壓著，被告當場打電話給一個我不熟的，之後經過一、二
    十分鐘就有一個開車過來，那個按喇叭，被告就走過去，（
    被告有無上車？）我印象中他沒有上車，他站在車門邊，然
    後我就看到他拿錢給開車那個。之後他拿類似一包菸的東西
    走回來」等語（見原審卷第146頁背面-147頁）；證人洪瑞
    家亦證述當時被告亦有「我拿錢給他（即被告），他也從他
    口袋拿錢出來，把我的錢跟他的錢疊放在一起，然後他把錢
    放在桌上等人來」等語（見原審卷第89頁）。似均證述被告
    收取證人洪瑞家交付之一萬三千元之後，自己亦相對提出同
    額現金向開車前來之人洽購毒品云云。然查證人洪瑞家就被
    告有無賺取差價，已另陳述無法確定，如前所述；陳啟明就
    其於永康大灣豆花店目睹過程之真象為何，亦先明言「事情
    我不太清楚」。故其等所證述之被告當時自己亦拿出現金，
    非無可能向其毒品提供者（即上手）增購毒品以供其他用途
    使用，尚無從憑以遽認係合資購買毒品，其等此部分證言亦
    無從為有利於被告之認定。
  (六)綜上所述，被告既供承收受洪瑞家交付之一萬三千元後，交
    付重量五分之甲基安非他命之事實；依證人洪瑞家於偵審中
    之證言，已足確認該證人於偵查中明白指證被告「販賣」前
    揭數量及金額之甲基安非他命，且未曾提及「合資購買毒品
    」之情；而被告與洪瑞家於96年6月14日交付甲基安非他命
    當日之監聽錄音，復僅有與毒品買賣有關之對話，而無合資
    購買毒品之洽商過程，適足以佐證補強證人洪瑞家於偵查中
    所為之販毒指證；且證人洪瑞家及陳啟明於原審就被告有無
    賺取差價、被告收受洪瑞家之現金後自己亦提出現金之證詞
    ，經核亦無從據為有利於被告之認定。此外並有甲基安非他
    命四包（含塑膠袋四個及標籤十二張，此等白色結晶經送往
    行政院衛生署管制藥品管理局檢驗後，確認均分別含有第二
    級毒品甲基安非他命之成分，驗後合計重2.291公克，有行
    政院衛生署管制藥品管理局97年11月28日管檢字第09700118
    54號鑑定書附於原審卷第27-29頁可稽）及夾鍊袋一包（內
    有四十二個小袋）扣案可佐，被告以一萬三千元代價販賣重
    量五分之甲基安非他命予洪瑞家之事證已臻明確。
  (七)末查本件雖無法明確計算被告販毒予洪瑞家可得之利潤，然
    被告既係販賣毒品之人，其取得毒品之成本需費不貲，被告
    自無平價轉讓毒品自負風險之理。參以證人洪瑞家復證稱伊
    與告交情普通，且於上述通話時僅認識半年左右乙節（見原
    審卷第93-94頁），足徵被告有販賣毒品藉以營利之意圖甚
    明。惟依卷存證據資料，雖無從遽認被告購入甲基安非他命
    之際即具有營利之意圖，故自應為被告有利之認定，即被告
    持以販賣之毒品甲基安非他命，並非被告以營利為目的而購
    入。依上各節，被告基於營利之意圖而販賣第二級毒品甲基
    安非他命予洪瑞家之事實已堪認定。
四、本件起訴書就被告販賣甲基安非他命予洪瑞家之部分，時間
    、交易金額、毒品之種類與數量之記載，與本院前揭認定均
    無歧異，僅地點誤載為「台南市○○○街與慶平路口附近」
    。因認「被告於96年6月14日下午、在台南地區、以一萬三
    千元之價金販賣重量五分之甲基安非他命予洪瑞家」之事實
    業經起訴。況且被告及其選任辯護人始終就「被告於上開時
    間、在永康大灣豆花店、收受洪瑞家交付之一萬三千元，交
    付重量五分之甲基安非他命予洪瑞家」之事實為辯解及辯護
    ，此等程序上之認定應無礙於被告訴訟防禦權之行為，併予
    敘明。
五、比較新舊法：
  (一)查被告行為後，毒品危害防制條例第4條第2項業於98年5月
    20 日修正公布，並於同月22日生效，本件應依刑法第2條第
    1項「按行為後法律有變更者，適用行為時之法律，但行為
    後之法律有利於行為人者，適用最有利於行為人之法律」之
    規定，依「從舊從輕」原則而為比較。
  (二)查修正前毒品危害防制條例第4條第2項原規定：「製造、運
    輸、販賣第二級毒品者，處無期徒刑或七年以上有期徒刑，
    得併科新臺幣七百萬元以下罰金」，修正後同條例第4條第2
    項則規定：「製造、運輸、販賣第二級毒品者，處無期徒刑
    或七年以上有期徒刑，得併科新臺幣一千萬元以下罰金」。
    是修正後之毒品危害防制條例第4條第2項有關罰金刑之法定
    刑部分已為提高。
  (三)又修正後毒品危害防制條例第17條第2規定：「犯第4條至第
    8條之罪於偵查及審判中均自白者，減輕其刑」。是如行為
    人於偵審中均自白時，得邀減刑之寬典，固以修正後之毒品
    危害防制條例對行為人較為有利。
  (四)綜上比較結果，被告於偵查中及審判中均未曾自白販賣第二
    級毒品甲基安非他命犯行，而前開毒品危害防制條例第4條
    第2項修正後之規定，有關得併科之罰金已較修正前規定提
    高，故被告此部分犯行應適用修正前毒品危害防制條例第4
    條第2項之規定論處。
六、按甲基安非他命乃毒品危害防制條例第2條第2項第2款所明
    定之第二級毒品，未經許可不得販賣。核被告販賣甲基安非
    他命予洪瑞家之所為，係犯修正前之毒品危害防制條例第4
    條第2項之販賣第二級毒品罪。被告販賣甲基安非他命之前
    持有毒品之低度行為，應為販賣之高度行為所吸收，不另論
    罪。被告此部分所犯販賣第二級毒品罪，與後述駁回檢察官
    上訴之轉讓第一級毒品罪間，犯意各別，時間與構成要件價
    俱不相同，顯係基於個別犯意為之，應予分論併罰。又被告
    前有如本判決犯罪事實欄所載科刑及執行紀錄，此有臺灣高
    等法院被告前案紀錄表附卷可按，其受有期徒刑執行完畢，
    於五年以內故意再犯本件最重本刑為有期徒刑以上之罪，為
    累犯，應依刑法第47條第1項規定，加重其刑（其中販賣第
    二級毒品之法定刑無期徒刑部分，依法不得加重）。
七、原審失察，就此部分遽予被告無罪判決之諭知，容有未洽。
    檢察官上訴意旨認被告有販賣第二級毒品甲基安非他命之行
    為，為有理由，應由本院將原判決關於此部分撤銷改判。爰
    審酌被告素行不佳，非法販賣第二級毒品甲基安非他命之行
    為，對於社會治安、以及國民身心健康所造成之危害甚鉅，
    惟念及被告年紀甚輕，智識教育程度不高，本身亦身染毒癮
    ，兼衡其犯罪後之態度等一切情狀，量處如主文第二項所示
    有期徒刑七年六月示懲。
八、沒收部分：
    (一)扣案之甲基安非他命四包（驗後合計重2.291公克），為
      查獲之毒品，應依毒品危害防制條例第18條第1項前段宣
      告沒收銷燬之。至除去甲基安非他命後所遺留之塑膠袋四
      個、標籤十二張，及夾鍊袋一包（內有四十二個小袋），
      係用於包裹甲基安非他命之外包裝，以防毒品裸露、潮濕
      ，便於攜帶使用，顯係被告為販賣甲基安非他命藉以分裝
      甲基安非他命之用，應依同條例第19條第1項規定沒收。
    (二)被告販賣甲基安非他命所得價金一萬三千元，應依同條例
      第19條第1項規定沒收之，如全部或一部不能沒收時，以
      其財產抵償之。
    (三)被告持以與洪瑞家聯絡買賣事宜之0000000000號行動電話
      ，依被告於警詢中所述，該等門號係其朋友寄放，非其所
      有等語（見警卷第5頁），而上開門號復非以被告名義申
      請使用，並有上開門申用查詢資料列印單在卷可查（見警
      卷第45頁）。此外，亦無證據顯示係屬被告所有之物，復
      非屬違禁物，應不宣告沒收。
    (四)至於同案扣押之行動電話六支、第一級毒品海洛因五包（
      原含袋重共43.1公克）、第二級毒品大麻一包（原含袋重
      0.4公克）、注射針筒一支（內含海洛因殘渣）、橡膠皮
      帶二個、混裝物、殘渣袋一個、糖粉一包、空鐵盒一個、
      注射針筒一盒；另查獲甲基安非他命吸食器一組、玻璃球
      四個，及查扣制式子彈四顆、具殺傷力之非制式子彈一顆
      及不具殺傷力之非制式子彈十一顆，均與被告此部分犯行
      無涉，亦不併為沒收之宣告，附此說明。
丙、轉讓一級毒品部分（即維持部分）：
一、此部分事實，業據被告甲○○迭於原審及本院審理時供承不
    諱（見原審卷第158頁背面至160頁；本院卷第60、99頁），
    核與證人王黌鈞於偵查中所證：伊曾於96年6月14日在台南
    縣永康市郵局當面向被告拿一包海洛因，被告沒有向伊索取
    任何代價，但伊沒有施用就丟掉了等語（見偵查卷一第18頁
    ），就「被告無償交付王黌鈞一包海洛因」乙節悉相符合。
    此外，被告與王黌鈞於96年6月14日下午5時9分39秒，分別
    以0000000000號之行動電話（王黌鈞持用之門號）與000000
    0000號行動電話（被告持用之門號）通話監聽錄音內容，經
    本院播放勘驗，內容如下：
    王黌鈞：喂
    被  告：嗯
    王黌鈞：喜仔嗎
    被  告：嗯
    王黌鈞：你現在在哪裡
    被  告：在一樣阿
    王黌鈞：哪裡
    被  告：在我們莊內
    王黌鈞：我在永康阿
    被  告：你在永康喔
    王黌鈞：嗯
    被  告：我在大灣阿
    王黌鈞：要約在哪裡
    被  告：看你哪裡比較方便
    王黌鈞：看你啦，我騎機車方便啦
    被  告：你騎機車嗎
    王黌鈞：嗯
    被  告：不然你知道那裡永康國中
    王黌鈞：永康國中
    被  告：嗯
    王黌鈞：那個拿一啦
    被  告：你說小用的嗎
    王黌鈞：一啦
    被  告：就一千嗎
    王黌鈞：嗯
    被  告：喔
    王黌鈞：很久沒用了
    被  告：喔好啦
    王黌鈞：喔這樣好，差不多3分鐘就到了
    被  告：喔
    王黌鈞：我騎一台250黑色
    被  告：喔
    其中提及「一千」、「小用」、「永康國中會面」等疑似與
    毒品交付有關之對話，有通訊監察書及記載本院勘驗過程之
    審判筆錄在卷可稽（見原審卷第53-55頁，本院卷第84頁正
    反面），被告於原審及本院上訴審受命法官行準備程序時，
    亦不爭執電話中王黌鈞說要「拿一」是指要拿一千元，被告
    回答「小用」是指海洛因，且電話中是約定三分鐘後在永康
    郵局見面，當天在下午5時10幾分左右有在永康郵局前交付
    海洛因一包給王黌鈞等情（見原審卷第43頁、本院上訴卷第
    71頁）。足徵被告前開任意性之自白核與事證相符，應堪予
    採信。證人王黌鈞於原審審理時雖證稱當日有撥打該通電話
    及收受一包類似毒品之物，惟翻異前詞，證稱：伊根本就不
    認識被告云云，然查：證人王黌鈞於96年6月14日既係主動
    撥打電話予被告，且接通電話後開頭即稱被告為「喜仔」，
    已經本院勘驗監聽錄音無訛（見本院卷第84頁正反面），而
    被告自承其綽號確為「喜仔」，故證人王黌鈞當時並未撥錯
    電話，顯見證人王黌鈞當時與被告應確為認識無誤，是其嗣
    後於原審審理時之證述應僅係屬事後迴護被告之詞，難以採
    信，應以其前於偵查中之結證較為可採信，是此部分事證明
    確，被告犯行堪以認定。
二、按海洛因係屬毒品危害防制條例第2條第2項第1款所列之第
    一級毒品。故核被告就此部分所為，係犯同條例第8條第1項
    之轉讓第一級毒品罪。公訴意旨雖認為被告此部分所為，係
    犯同條例第4條第1項之販賣第一級毒品罪，然被告堅決否認
    該次有販賣第一級毒品予證人王黌鈞之犯行，辯稱：當日電
    話中雖有與證人王黌鈞約定前面，但當時伊身上並無達一千
    元數量之海洛因，故才打算將其身上僅剩之海洛因一小包（
    約僅可施用一次之量）無償給予王黌鈞施用，並未向伊收錢
    等語。經查：
    (1)被告本身即有施用第一級毒品海洛因之慣行，尚難以查獲
      時被告單純持有第一級毒品海洛因之事實，即可遽論被告
      係基於販賣營利、而確非施用之意圖而販入前揭毒品。
    (2)證人王黌鈞雖曾於警詢中指證曾向被告買受海洛因（見偵
      一卷第10-12頁），然而該證人於警詢中之供述，乃被告
      以外之人審判外之言詞陳述而無證據能力，已如前述，自
      難據為認定事實之基礎。況證人王黌鈞於警詢中指證被告
      販賣海洛因之地點為「新化國中校門口」及「新化鎮竹仔
      腳超商附近」（見偵一卷第10-12頁），核與上述監聽錄
      音所示之「永康國中」不同，故證人王黌鈞於警詢中指訴
      亦乏證據足以補強佐證。
    (3)證人王黌鈞於96年6月14日確有主動撥打電話予被告欲購
      買第一級毒品海洛因一千元，二人並於當日相約在永康郵
      局前，被告並確有交付毒品海洛因一小包予證人王黌鈞等
      情，業乃被告所自承，核與證人王黌鈞於偵查中之結證相
      符，復經本院勘驗其二人監聽錄音內容如前，是被告確有
      於前揭時、地，轉讓第一級毒品一小包予證人王黌鈞固屬
      明確。然證人王黌鈞自偵訊、審理時均證稱，其收到毒品
      後並未施用隨即丟棄，且其並未交付一千元予被告等語（
      見偵一卷第18頁、原審卷第107頁），核與被告前揭辯解
      尚屬相符，此外亦無積極證據足資證明當天被告確是基於
      營利之意圖而交付毒品。
    (4)被告於偵查中之選任辯護人雖於96年8月27日具狀向檢察
      官陳明「被告已決定對警方所移送之犯罪事實坦承，並為
      認罪之意思表示。因此，請鈞長儘速在辦理移交之前，再
      定一次偵訊期日，以便被告當庭向鈞長為認罪之表示」等
      語（見偵一卷第167-168頁）。然細繹該份書狀，其上僅
      有選任辯護人印文，並無被告之簽名、印文或捺印，不能
      認為係被告自己以書面向檢察官為自白。況被告於該次書
      狀陳送後第一次接受檢察官訊問，亦未就販賣海洛因予王
      黌鈞之事實為自白之表示，被告於偵查中之選任辯護人並
      於偵訊結束後陳述「販賣毒品部分我會再與被告商談」之
      意見（見偵一卷第191-195頁所附之96年11月29日檢察官
      訊問筆錄），嗣被告再次接受檢察官訊問是，則明白陳述
      就販賣毒品部分「不認罪」之意思（見同上卷第203頁）
      ，益徵被告並無意自白販賣海洛因予王黌鈞之犯行。
    (5)至於被告於原審法院96年度偵聲字第241號聲請延長羈押
      案件接受法官訊問時，亦未為認罪之陳述，或就販賣海洛
      因予王黌鈞之移送事實為自白。僅經其選任辯護人向法官
      陳述：「因被告在偵訊中，檢察官有表示如被告認罪，可
      讓被告聲請交保，我們在96年8月27日有具狀做認罪之表
      示，並請求予以交保」等語，法官訊問被告有無意見陳述
      ，被告亦陳述「無」，仍未為認罪之陳述，有延長羈押訊
      問筆錄存卷可參（見原審96年度偵聲字第241號卷96年9月
      26日筆錄第1-2頁），自難認為被告於原審法院行延長羈
      押訊問時，亦曾自白。
    (6)綜上各節，證人王黌鈞雖曾於警詢時指證被告販賣，但此
      等不利於被告之證言並無證據能力、亦無確切之補強證據
      。而證人王黌鈞嗣於偵審中均明指被告未向其收受價金，
      復難認為被告曾經自白「販賣海洛因予王黌鈞」之事實。
      依罪疑唯輕之原則，應認定被告無償轉讓海洛因予王黌鈞
      之事實。公訴意旨認為被告此部分交付海洛因予王黌鈞之
      行為，係該當於毒品危害防制條例第4條第1項之販賣第一
      級毒品罪，尚有未洽。
    被告之行為既已合乎轉讓之要件，且與起訴之犯罪事實復屬
    基本社會事實同一，爰依法變更起訴法條。又被告前曾因施
    用毒品案件，經臺灣臺南地方法院於92年10月9日以92年度
    訴字第821號判決判處有期徒刑一年確定，於94年5月4日縮
    刑期滿執行完畢，有臺灣高等法院被告前案紀錄表附卷足憑
    ，被告於受徒刑執行完畢後，五年內故意再犯本件有期徒刑
    以上之罪，依刑法第47條第1項規定，構成累犯，應依法加
    重其刑。被告此部分所犯轉讓第一級毒品罪，與前述撤銷改
    判之販賣第二級毒品罪間，犯意各別，時間與構成要件俱不
    相同，顯係基於個別犯意為之，應予分論併罰。
三、原審就被告轉讓第一級毒品予王黌鈞部分，認為罪證明確，
    且審酌被告素行不佳，非法轉讓第一級毒品對於社會治安及
    國民身心健康所造成之危害甚鉅，惟念及被告年紀甚輕，智
    識教育程度不高，本身亦身染毒癮，並考量其轉讓第一級毒
    品海洛因之對象人數僅有一人，且未獲利，受轉讓者最後亦
    未施用暨被告犯後已坦承此部分犯行，態度尚可，應有悔意
    等一切情狀，量處有期徒刑一年六月。並說明被告應依累犯
    之例予以加重其刑；其此部分所犯之罪與其他犯行間，應分
    論併罰；復間接說明扣案之第一級毒品海洛因（驗後合計淨
    重為41.37公克）、盛裝前揭第一級毒品海洛因之空包裝袋
    、糖粉、橡膠皮帶、未使用過之夾鍊袋及針筒，應於被告另
    犯之施用第一、二級毒品犯行（均經本院最高法院駁回被告
    之上訴而確定）主文項下宣告沒收銷燬或沒收。暨被告用以
    與證人王黌鈞聯絡轉讓第一級毒品、門號為0000000000號之
    行動電話SIM卡，非屬違禁物，且未扣案，申請登記名義人
    為案外人楊秀雲（見警二卷第36頁），而被告又否認為其所
    有之物（見原審卷第161頁背面），復無其他證據資料顯示
    該只SIM卡確為被告所有之物，自無從為沒收之諭知。至於
    本案扣案之行動電話六支，其中雖有二支被告供承為其所有
    之物，然並無積極具體事證足資證明係供被告犯轉讓第一級
    毒品罪所用、預備所用或所生、所得之物，又非屬違禁物品
    ，均不另予宣告沒收。本院經核原判決此部分認事用法，均
    無不合，量刑亦屬妥適。檢察官上訴意旨認為被告曾於偵查
    中自白販賣海洛因予王黌鈞之犯行，且證人王黌鈞已於警詢
    及偵查中明白指證被告販賣其海洛因，而指摘原判決事實認
    定違誤，依上說明（見本判決理由丙、二(1)至(6)部分），為
    無理由，應予駁回（被告就原判決轉讓第一級毒品部分之上
    訴，嗣經撤回，見本院卷第59頁背面、第65頁）。
丁、本院將原判決關於被告販賣第二級毒品部分予以撤銷改判，
    並駁回檢察官關於其轉讓第一級毒品部分之上訴，原判決雖
    已就被告所犯各罪定執行刑，然本案原判決被告販賣第一級
    毒品部分既經撤銷，原定之執行刑即應併予撤銷，本院並綜
    合上情，就被告前開撤銷改判所處之刑，與應分論併罰之前
    開上訴駁回部分所處之刑，認應定執行有期徒刑八年十月為
    適當。
據上論斷，應依刑事訴訟法第368條、第369條第1項前段、第364
條、第299條第1項前段，98年5月20日修正前毒品危害防治條例
第4條第2項，毒品危害防制條例第18條第1項前段、第19條第1項
，刑法第2條第1項前段、第11條前段、第47條第1項、第51條第5
款，判決如主文。
本案經檢察官蘇南桓到庭執行職務。
中    華    民    國    99    年    7     月    13    日
                  刑事第二庭    審判長法  官   葉居正
                                      法  官   陳春長
                                      法  官   陳欽賢
以上正本證明與原本無異。
如不服本判決應於收受送達後10日內向本院提出上訴書狀，其未
敘述上訴理由者，並得於提起上訴後10日內向本院補提理由書（
均須按他造當事人之人數附繕本）「切勿逕送上級法院」。
                                      書記官   李良倩
中    華    民    國    99    年    7     月    13    日
附錄本案論罪科刑法條全文：
修正前毒品危害防制條例第4條第2項（販賣第二級毒品罪）
製造、運輸、販賣第二級毒品者，處無期徒刑或七年以上有期徒
刑，得併科新台幣七百萬元以下罰金。
毒品危害防制條例第8條第1項（轉讓第一級毒品罪）
轉讓第一級毒品者，處一年以上七年以下有期徒刑，得併科新臺
幣一百萬元以下罰金。

司法院資訊處製作；財團法人民間司法改革基金會備份。
